【裁判字號】    95,易,309
【裁判日期】    950606
【裁判案由】    詐欺
【裁判全文】
臺灣臺南地方法院刑事判決               95年度易字第309號
公  訴  人  臺灣臺南地方法院檢察署檢察官
被      告  乙○○
上列被告因詐欺案件，經檢察官提起公訴（95年度營偵字第98號）
，本院判決如下：
    主    文
乙○○幫助共同意圖為自己不法之所有，以詐術使人將本人之物
交付，處有期徒刑陸月，如易科罰金，以銀元佰元折算壹日。
    事    實
一、乙○○可預見將存摺、提款卡交付與他人，有極大之可能遭
    他人拿去從事詐欺等不法犯罪之用，竟仍基於幫助他人共同
    詐欺取財之不確定故意，於不詳時間、地點，將其所有之臺
    南縣鹽水郵局帳戶（局號：0000000，帳號：0000000號）之
    存摺、提款卡，交付與姓名、年籍不詳之人，以此方法幫助
    該人及其所屬之犯罪集團犯罪。而該人與其所屬詐騙集團份
    子即共同基於意圖為自己不法所有之犯意聯絡，於民國九十
    四年三月三十一日十三時許，以電話通知甲○○，佯稱其中
    獎新臺幣（下同）九十九萬元，要求繳交七千二百元律師費
    及五萬八千二百元之手續費，致甲○○不疑有他而陷於錯誤
    依指示分二次匯款共六萬五千四百元至乙○○上開帳戶內，
    嗣經甲○○察覺有異，始知受騙而報警處理。
二、案經甲○○訴由臺南縣警察局新營分局報告臺灣臺南地方法
    院檢察署檢察官偵查起訴。
    理    由
一、訊據被告乙○○矢口否認有何詐欺犯行，辯稱：伊因要辦信
    用卡，經友人告知須申請該申辦銀行之存摺，因此伊於九十
    四年三月間某日至三家銀行開戶辦存摺，辦好當天，連同伊
    所有之臺南縣鹽水郵局帳戶一併放在機車置物箱內，之後騎
    機車路經高速公路新營交流道下，因癲癇症發作而暈倒，醒
    來之後，置於機車置物箱內之存摺就都不見了云云。經查：
  (一)被害人甲○○於九十四年三月三十一日遭詐騙集團之成員，
    以電話通知中獎，需繳交律師費與手續費為由，共詐取六萬
    五千四百元至被告上開帳戶內之事實，業據被害人於警詢時
    指述綦詳，並有郵政國內匯款執據二紙與鹽水郵局交易明細
    表、開戶資料各一紙在卷可考。足認被告所有之上開臺南縣
    鹽水郵局帳戶確已遭詐騙集團用以當行騙後供被害人匯款所
    用之工具，確屬無疑。
  (二)被告於本院審理時，經檢察官詰問時，供稱：伊拜託朋友幫
    忙辦理信用卡，朋友說要辦信用卡要申請銀行帳號，與銀行
    有往來，這樣比較容易申請通過，所以伊於當天共辦理台新
    銀行、中國信託商業銀行、華南銀行三家之存摺，連同伊所
    有之臺南縣鹽水郵局存摺一起放在機車置物箱，要帶去交給
    伊之朋友，但伊不知該友人之真實姓名、只知道綽號叫「經
    理」，都是以手機聯絡，因有癲癇症而未工作，與父母在家
    中，家中開銷都靠大姐、三姐在幫忙云云。經查，被告既自
    承其並未工作，且與父母都在家中、家中開銷都仰賴大姐、
    三姐等語，足見其平素之消費習性，並無須一次申辦高達三
    家銀行信用卡之動機，況其既係申辦銀行信用卡，亦無須連
    同其原先所有之臺南縣鹽水郵局之帳戶存摺亦一併攜往欲交
    與該申辦之友人；況向金融機構申請帳戶，係針對個人身分
    之社會信用而予資金流通，具有強烈之屬人性，且所申請之
    帳戶，亦為專屬個人之重要理財工具，加以犯罪集團使用人
    頭帳戶作為詐欺等財產犯罪之用，早已為平面及電子媒體所
    揭露，被告既係智識正常且具社會經驗之成年人，對此自無
    不知之理，而其竟在對該幫忙申辦信用卡之友人之身分毫無
    所悉，僅知其綽號及聯絡電話之情況下，即聽從其言而至高
    達三家之銀行申辦帳戶，且急於將當日所申辦之銀行存摺及
    其原先所有之郵局存摺交予身分背景一無所悉之人，實有悖
    於常情，而不足採信。
  (三)被告於警詢時供稱：伊所有之臺南郵局係於九十四年二、三
    月間因伊有事拿出來使用，而於當日騎機車經過新營市○○
    路高速公路交流道附近，因不小心摔倒，之後人暈倒，過了
    大約一、二小時起來，回到家過了一、二天，才發現置於機
    車置物箱內的郵局帳戶存摺連同提款卡、密碼遭竊等語 (
    見警卷第二、三頁)；嗣於檢察官偵查中則供稱：伊所有之
    鹽水郵局帳戶係於很早之前就申請，後來於九十四年三月十
    一日申請新的晶片提款卡，係因伊聽別人說這樣比較容易辦
    信用卡，伊於當天共丟掉四本存摺及郵局提款卡，而三家銀
    行的提款卡，伊不知道銀行是否有拿給伊，(嗣又改稱：郵
    局提款卡沒有不見，是銀行的提款卡不見，郵局簿子不見，
    郵局的提款卡伊不確定有沒有在家中)，伊有去郵局問，後
    來就沒有辦理掛失止付等語 (見偵查卷第六、七頁)；嗣於
    本院審理中供稱：伊係騎機車路經高速公路新營交流道下，
    因癲癇症發作而暈倒，醒來之後，置於機車置物箱內之存摺
    就都不見了等語 (見本院九十五年五月二十三日審判筆錄)
    。經核被告上開供詞，就其騎機車暈到之原因，於警詢時供
    稱係因騎機車「不小心摔倒」而暈倒等語，在檢察官偵查中
    則未提到暈到之原因，在本院審理時則改稱係因「癲癇症發
    作」而暈倒等語；就其發現存摺失竊之過程，於警詢時供稱
    ：至暈倒後過了一、二小時起來，回到家過了一、二天，才
    發現置於機車置物箱之郵局帳戶遭竊等語，而於本院審理時
    則供稱：伊當日暈倒後，在涵洞下醒來，打電話叫家人來，
    後來有人打電話問伊是否有申請信用卡，伊才知道存摺不見
    等語。互核被告上開供詞，就暈倒之原因及發現存摺遭竊之
    過程，均多所矛盾，且其於高達四家金融機構之存摺遭竊後
    ，卻未辦理掛失止付，亦有悖於常理，足認其辯稱係因騎車
    暈倒而置放於機車置物箱內之存摺遭竊云云，顯係卸責之詞
    ，不足採信。
  (四)綜上所查，足認被告確將上開郵局帳戶存摺交付予他人，而
    其對於日後將為詐欺集團用以詐欺犯罪所使用一事應有所預
    見，而仍本於其發生並不違背其本意予以交付，顯具有幫助
    詐欺集團成員為共同詐欺取財之不確定故意甚明。綜上所述
    ，本件事證明確，被告犯行，洵堪認定。
二、被告乙○○所幫助之正犯即該詐欺集團成員，利用被告所提
    供之上開帳戶詐取被害人甲○○六萬五千四百元，係犯刑法
    第三百三十九條第一項之詐欺取財罪。該詐欺集團成員間，
    有犯意之聯絡及行為之分擔，均應論以共同正犯。而被告係
    以一個幫助詐欺集團之成員犯詐欺罪之意思而參與，所為係
    詐欺犯罪構成要件以外之行為，核被告所為，係犯刑法第三
    十條第一項前段、第三百三十九條第一項詐欺罪之幫助犯。
    又被告所犯係詐欺罪之幫助犯，爰依刑法第三十條第二項，
    按正犯之刑減輕。爰審酌被告犯罪之動機、目的、手段、所
    生危害、犯罪後之態度等一切情狀，量處如主文所示之刑，
    並諭知如易科罰金之折算標準，以資懲儆。
三、被告所有之臺南縣鹽水郵局帳戶（局號：0000000，帳號：
    0000000號）之存摺、提款卡，已交付該詐騙集團者使用，
    無法證明尚屬存在，業據被告供承在卷，且非屬違禁物，爰
    不另為沒收之諭知，併此敘明。
據上論斷，依刑事訴訟法第二百九十九條第一項前段，刑法第三
十條第一項前段、第二項、第二十八條、第三百三十九條第一項
、第四十一條第一項前段，罰金罰鍰提高標準條例第一條前段、
第二條，判決如主文。
中    華    民    國    95    年    6    月    6    日
                  刑事第八庭  審判長  法  官  蘇義洲
                                      法  官  洪士傑
                                      法  官  徐文瑞
以上正本證明與原本無異。
如不服本判決，得於判決書送達之翌日起十日內，以書狀敘述理
由，向本院提出上訴。
                                      書記官  李佩珊
中    華    民    國    95    年    6     月    7     日
附錄所犯法條：
中華民國刑法第339條第1項
意圖為自己或第三人不法之所有，以詐術使人將本人或第三人之
物交付者，處5年以下有期徒刑、拘役或科或併科1千元以下罰金
。


司法院資訊處製作；財團法人民間司法改革基金會備份。
